臺灣高等法院刑事判決　　　　　　　　96年度交上訴字第18號
上　訴　人
即　被　告　乙○○
選任辯護人　黃仕翰律師
上列上訴人因被訴公共危險案件，不服臺灣板橋地方法院95年度
交訴緝字第5號，中華民國95年11月8日第一審判決（起訴案號：
臺灣板橋地方法院檢察署94年度偵字第18324號），提起上訴，
本院判決如下：
    主  文
原判決撤銷。
乙○○無罪。
    理  由
甲、程序方面：
一、按被告以外之人於審判外之言詞或書面陳述，除法律有規定
    者外，不得作為證據；又被告以外之人於偵查中向檢察官所
    為之陳述，除顯有不可信之情況者外，得為證據。又被告以
    外之人於審判外之陳述，雖不符前四條之規定，而經當事人
    於審判程序同意作為證據，法院審酌該言詞陳述或書面陳述
    作成時之情況，認為適當者，亦得為證據。當事人、代理人
    或辯護人於法院調查證據時，知有第159條第1項不得為證據
    之情形，而未於言詞辯論終結前聲明異議者，視為有前項之
    同意，刑事訢訟法第159條第1項、第159條之1第2項、第159
    條之5分別定有明文。
二、本件證人丙○○、周瑞芬、甲○○等人於警詢之證言，對被
    告而言，固屬被告以外之人於審判外之陳述，不得作為證據
    。惟被告及其辯護人於原審及本院審理中均未爭執其等證言
    之證據能力，則依上開規定，其等於警詢之供述，有證據能
    力。又證人周瑞芬、甲○○於檢察官偵查中所為陳述，均經
    具結作證，依法亦有證據能力。
乙、實體方面：
一、公訴意旨略以：乙○○於民國94年1月5日晚間9時30分許，
    駕駛車牌號碼CK-4542號自用小貨車，沿臺北縣板橋市○○○路往縣民大道方向行駛，途經臺北縣板橋市○○○路與縣
    民大道交岔路口，遇館前西路方向紅燈，等候之際，適有丙○○騎乘車牌號碼BAF-915號重型機車，沿臺北縣板橋市縣
    ○○道往臺北市方向駛抵前開交岔路口，擬左轉至館前西路
    ，惟因未依規定左轉，不慎撞擊對向車道由甲○○騎乘之車
    牌號碼KDL-801號重型機車後（甲○○因本件交通事故受有
    左側肩峰關節脫臼合併韌帶斷裂之傷害，丙○○所涉過失傷
    害罪，業據撤回告訴，由原審另為不受理之判決），復滑行
    撞擊乙○○駕駛之自用小貨車左前車門，因而受有右手擦傷
    之傷害。乙○○明知汽車駕駛人駕駛汽車肇事致人受傷或死
    亡，應即採取救護或其他必要之措施，不得駛離，而其肇事
    後，見丙○○受有傷害，竟不為必要之安全救助，猶基於肇
    事逃逸之故意，駕駛上開自用小貨車逕行逃離現場。嗣經周
    瑞芬目擊協助記下車牌號碼並報警循線查獲，認乙○○涉有
    刑法第185之4之犯行。
二、按犯罪事實應依證據認定之，無證據不得認定其犯罪事實；
    不能證明被告犯罪者，應諭知無罪之判決，刑事訴訟法第
    154條第 2項、第 301 條第1項分別定有明文。次按刑法第
    185條之4之肇事逃逸罪，其客觀構成要件，須行為人駕駛動
    力交通工具，肇事且致人死傷而逃逸，主觀要件須行為人對
    致人死傷之事實有所認識，並進而決意擅自逃離肇事現場，
    始足當之。又按事實之認定，應憑證據，如未能發現相當證
    據，或證據不足以證明，自不能以推測或擬制之方法，為裁
    判基礎；且認定犯罪事實，所憑之證據，無論直接或間接證
    據，其為訴訟上之證明，須於通常一般之人均不致有所懷疑
    ，而得確信其為真實之程序者，始得據之為有罪之認定，倘
    其證明尚未達到此一程度，而有合理性懷疑之存在時，即無
    從為有罪之認定。
三、本件公訴人認被告有上開犯行，係依告訴人甲○○之指述，
    證人周瑞芬、丙○○之證述，及現場圖、道路交通事故調查
    報告表、現場照片等為證。訊據上訴人即被告乙○○堅決否
    認犯行，辯稱：當時我是靜止狀態等紅綠燈，突然有人撞過
    來，不是我去撞人家。我有看到撞我之人起來，去扶那個和
    他相撞的人，所以綠燈的時候，我很自然就走了，不知道我
    是肇事者。丙○○雖然有受傷，但是當時我看不出來，因為
    當時是晚上9、10點，燈光不明亮，我想是他們摩托車相撞
    ，和我無關，所以我就開走了等語。辯護人另辯以：本案被
    害人丙○○只有在警詢時說他右手擦傷，但是並沒有說他的
    右手擦傷是何時造成的，此部分從車損的照片可以看出，丙○○他的機車右側毀損，被告的左前車門沒有很大損害，可
    見被告和丙○○相撞，力量並不是很大，丙○○的擦傷很可
    能是在滑行過程中造成，那麼這就和法定構成要件不符，而
    且被告當時車子是靜止的，是否認定係駕駛動力交通工具，
    還有待斟酌。另外關於主觀犯意部分，被告和丙○○相撞後
    ，丙○○立刻站起來，去看甲○○，被告認為自己和這個車
    禍無關，所以主張沒有主觀上的犯意等語。
四、經查：
(一)丙○○於上開時、地騎乘車牌號碼BAF-915號重型機車，沿
    臺北縣板橋市縣○○道往臺北市方向駛抵前開交岔路口，擬
    左轉至館前西路，惟因未依規定左轉，不慎撞擊對向車道由
    甲○○騎乘之車牌號碼KDL-801號重型機車後，復滑行撞擊
    乙○○駕駛之自用小貨車左前車門，致甲○○受傷之事實，
    業據丙○○、甲○○二人於警詢供明，且有道路交通事故調
    查報告表暨現場圖1件、現場及車損照片23幀附卷可資佐證
    ，且有甲○○診斷證明書2紙在卷 (偵卷第67、68頁)可參，
    堪予認定。
(二)證人甲○○於警詢供稱：當天至肇事地點，我在停止線前約
    四公尺有看到普重機車號碼BAF-915號重型機車左轉往館前
    西路方向行駛，我便煞車及叫二聲，我車前車頭及左車身與
    該機車前車頭及右車身發生碰撞，對方想要扶我到路邊等語
    (偵卷第23頁、24頁)；於偵查中供稱：當日我往縣民大道方
    向騎，在現場有一部機車違規左轉撞到我機車後，又滑行撞
    到箱型車等語 (偵卷第65頁)。丙○○於警詢供稱：我右手
    擦傷，前車頭破裂，沒有去醫院就醫等語 (偵卷第16頁)，
    證人周瑞芬於警詢供稱：當天我在機車待轉區，有看見二機
    車發生碰撞，其中一機車再與自小貨車CK-4542號發生撞擊
    ，位置在左前車身等語 (偵卷第26頁)；於偵查中證稱：我
    只看到一台機車從我前方違規左轉，後來聽到碰撞聲，就看
    到機車倒在箱型車旁，我認為箱型車違規停車致機車撞到，
    駕駛又不下車，所以我記下他車號報警等語 (偵卷第64頁、
    65頁)。
(三)依上開證言，可知本件車禍係肇因於丙○○違規左轉，致甲○○閃避不及相撞，丙○○所騎車再滑行至被告所駕自小貨
    車旁擦撞肇事，被告當時則係停車等候紅綠燈甚明。按依道
    路交通管理處罰條例第3條第10款立法解釋，停車：指車輛
    停放於道路二側或停車場所，而不立即行駛。依反面解釋，
    暫停於紅綠燈後，隨時可立即行駛，乃屬駕駛。惟證人丙○○於警詢自白手有受傷，並未提出診斷證明書，已乏確切憑
    據。且其並未陳明究係與甲○○擦撞時受傷、滑行時受傷，
    抑或所騎機車與被告所駕自小貨車擦撞而受傷，其係先與甲○○所駛機車碰撞，再滑行至被告所駕自小貨車旁，自難遽
    指係被告駕車肇事致其受傷。又本件肇事時間為夜間9時30
    分許，夜間有照明，然光線與白天自然光相較，仍有不足。
    依甲○○上開證言，丙○○所駕機車與被告所駕自小貨車擦
    撞後，丙○○係隨即爬起來，並前往扶起甲○○，則被告主
    觀上是否能知悉丙○○已然受傷，而仍駛離現場，亦非無疑
    。證人周瑞芬雖稱被告有違規停車情事，惟無現場圖可資佐
    證，且與是否肇事無相當因果關係，不能資為不利於被告之
    認定。
(四)從而，被告、辯護人所辯，尚可採信。本件依公訴人所舉之
    證據，尚不能使本院達於被告有罪之確信，而有合理之懷疑
    。本於罪疑唯輕法則，自應為被告無罪之諭知。
五、原審疏未詳為勾稽上情，遽為被告有罪之諭知，認事用法，
    自有違誤。被告上訴，否認犯罪，請求撤銷改判，核有理由
    ，應由本院將原判決撤銷，改諭知被告無罪之判決。
據上論斷，應依刑事訴訟法第369條第1項前段、第364條、第301
條第1項，判決如主文。
本案經檢察官呂光華到庭執行職務。
中　　華　　民　　國　　96　　年　　5 　　月　　23　　日
                  刑事第九庭審判長法  官  劉景星
                                  法  官  官有明
                                  法  官  陳世宗
以上正本證明與原本無異。
如不服本判決，應於收受送達後十日內向本院提出上訴書狀，其
未敘述上訴之理由者並得於提起上訴後十日內向本院補提理由書
（均須按他造當事人之人數附繕本）。
                                  書記官  丁淑蘭
中　　華　　民　　國　　96　　年　　5 　　月　　25　　日
